【裁判字號】    98,易,128
【裁判日期】    980916
【裁判案由】    傷害
【裁判全文】
臺灣宜蘭地方法院刑事判決               98年度易字第128號
公  訴  人  臺灣宜蘭地方法院檢察署檢察官
被      告  丁○○
上列被告因傷害案件，經檢察官提起公訴（97年度偵字第4484號
），本院判決如下：
    主  文
丁○○犯傷害罪，處拘役伍拾日，如易科罰金，以新臺幣壹仟元
折算壹日。
    犯罪事實
一、丁○○於民國97年10月26日上午9時許，在宜蘭縣三星鄉○○街3之60號，與隔鄰3之59號之戊○○因庭園小石塊何以丟
    至戊○○庭園之事，雙方起爭執，丁○○之聲甚大，戊○○
    之夫甲○○於屋內聽聞後，即從屋內衝至丁○○與吳怡平之
    間，詎丁○○竟基於傷害之犯意，先抓甲○○之手往其所居
    之3之60號拉，繼拳打甲○○胸口，並於甲○○掙脫之後，
    復拉扯甲○○所穿之內衣，甲○○內衣遭丁○○拉破且拉掉
    後，丁○○又從地上取角材打甲○○左上臂，甲○○乃取住
    處庭園小型種花之鋤頭揮舞逼退丁○○，戊○○見甲○○持
    小鋤頭，恐不慎傷人，即搶下小鋤頭並勸退甲○○回屋內，
    戊○○仍留在庭園與丁○○理論，因丁○○之聲音仍頗氣憤
    ，甲○○怕戊○○不測，再度出來，丁○○見甲○○，竟復
    持角材打甲○○之左大腿，戊○○見狀即上前拉勸丁○○，
    丁○○可預見如隨意毆打，甚可能傷及戊○○，竟仍隨意毆
    打，致打到戊○○之背部，三人拉扯中，因重心不穩均跌倒
    ，丁○○仍以角材勒甲○○之後頸部，經戊○○說再打會出
    人命後，丁○○方停止攻擊。甲○○全身因而受有多處挫擦
    傷（右肘、右手臂、右膝、右小腿、左上臂、左肘、左手臂
    、左膝、左小腿、前胸、左大腿、後頸、後胸、背），戊○○亦受有多處挫擦傷（右膝、右小腿、左手腕、左小腿）。
二、案經甲○○、戊○○訴請宜蘭縣政府警察局三星分局報告臺
    灣宜蘭地方法院檢察署檢察官偵查起訴。
    理  由
一、本件被告之供述及被告以外之人於審判外之陳述暨相關筆錄
    、書證（以下所引據者），檢察官、被告均未於本案言詞辯
    論終結前聲明異議。本院審酌該等陳述、筆錄、書證作成時
    之情況，亦無何等違背刑事訴訟程序或顯不可信之情形，倘
    以之作為本案認定犯罪事實之基礎，尚屬適當，爰依刑事訴
    訟法第156條第1項、第159條之5等規定，認均具有證據能力
    ，合先敘明。
二、訊據被告固坦承於上開時、地，有與告訴人戊○○因石頭發
    生爭執，並進而與告訴人甲○○發生拉扯，並拉破甲○○衣
    服之事實，惟矢口否認傷害戊○○及甲○○之犯行，辯稱：
    當時其持角材係要防衛，不是要打甲○○，且亦未勒住甲○○的脖子云云。經查：
（一）被告如何傷害告訴人甲○○及戊○○之事實，業據告訴人
      甲○○及戊○○於警、偵訊及審理中證指訴綦詳。且告訴
      人甲○○受有多處挫擦傷（右肘、右手臂、右膝、右小腿
      、左上臂、左肘、左手臂、左膝、左小腿、前胸、左大腿
      、後頸、後胸、背）；告訴人戊○○受有多處挫擦傷（右
      膝、右小腿、左手腕、左小腿），有財團法人天主教靈醫
      會羅東聖母醫院診斷證明書（詳警卷第15頁）及病歷（詳
      偵卷第39頁至第45頁）各2份（分詳警卷第15頁及偵查卷
      第39頁至第45頁；警卷第10頁及詳偵查卷第25頁至第31頁
      ）附卷足稽。參以目擊證人即被告之同居人乙○○於審理
      中證稱：「被告為了防衛告訴人甲○○，被告在旁邊拿一
      根角材，被告與告訴人甲○○二人拉扯到路上互打。」，
      「當現場三人拉扯的很嚴重。」等語（詳本院卷第66頁及
      第73頁）；及目擊證人即乙○○之女丙○○於審理中證稱
      ：「看到告訴人甲○○拿著桃形鍬要攻擊被告，被告便拿
      起旁邊的角材要防衛，被告與告訴人甲○○就開始扭打、
      拉扯。」，「我看到的情形都是三人在拉扯。」等語（詳
      本院卷第75頁、第79頁），均證述被告有與告訴人2人拉
      扯，甚至扭打，足證被告確有傷害告訴人甲○○之事實。
      此外，並有角材1支扣案可參。從而，堪認被告確有前開
      傷害甲○○及戊○○之犯行。
（二）被告雖辯稱：係為防衛才與告訴人甲○○拉扯云云。另證
      人乙○○於審理中亦證稱：「被告為了防衛告訴人甲○○
      ，被告在旁邊拿一根角材，被告與告訴人甲○○二人拉扯
      到路上互打」，「（問：我【指被告】是否有拿角材打告
      訴人甲○○？）我認被告是想要防衛而已。」云云（詳本
      院卷第66頁）。惟按正當防衛必須對於現在不法之侵害始
      得為之，侵害業已過去，即無正當防衛可言。至彼此互毆
      ，又必以一方初無傷人之行為，因排除對方不法之侵害而
      加以還擊，始得以正當防衛論。故侵害已過去後之報復行
      為，與無從分別何方為不法侵害之互毆行為，均不得主張
      防衛權，最高法院著有30年上字第1040號判例足資依循。
      再刑法上正當防衛之防衛行為須具有「必要性」，亦即其
      防衛之反擊行為，須出於必要，如為防衛自己或他人之權
      利，該項反擊行為顯然欠缺必要性，非不可排除，即不能
      成立正當防衛，以阻卻違法；亦即，縱令一方先行出手，
      還擊之一方，在客觀上苟非單純對於現在不法之侵害為必
      要排除之反擊行為，因其本即有傷害之犯意存在，自無主
      張防衛權之餘地，最高法院著有79年度臺上字第38號判決
      、96年度臺上字第3526號判決可資參照。經查依證人乙○○於審理中所證述：「…。隔天被告在外面洗車時，就有
      問告訴人戊○○昨天在罵證人乙○○何事情，後來告訴人
      甲○○就從家裡跑出來，很兇的問發生何事，被告說沒有
      事情，只是問告訴人戊○○昨天發生何事，告訴人甲○○
      就很生氣的靠過來被告這邊，要跟被告打架的樣子，而被
      告就有些生氣便把告訴人甲○○的衣服給拉破了。」等語
      （詳本院卷第66頁），並稱：「（問：告訴人甲○○拿出
      桃形鍬時，有無打到被告？）沒有打到，只是作勢要打被
      告而已，但沒有打到，被告就去拿角材要防衛。」等語（
      詳本院卷第72頁），足證係被告先動手之事實，亦與告訴
      人甲○○所述：伊拿桃形鍬揮動，未打到被告之情等語（
      詳本院卷第49頁）相符，則被告之傷害行為，自非屬正當
      防衛。況告訴人戊○○未先對被告有傷害行為，被告更無
      對其為防衛之餘地，是其辯即無足採信。
（三）綜上所述，被告前揭所辯，無非係事後圖卸刑責之詞，不
      足採信。本件事證明確，被告之傷害犯行洵堪認定，應予
      依法論科。
三、核被告所為，係犯刑法第277條第1項之傷害罪。被告基於同
    一傷害之犯意，分別於密切接近之時、地，接續傷害甲○○
    之身體，致甲○○身體受有多處傷害，係以一行為侵害同一
    法益，為接續犯。再被告以一傷害行為，同時傷害甲○○及
    戊○○，屬同種想像競合犯，應從一情節較重者處斷。爰審
    酌被告自陳國小畢業、目前從事雜工，現與乙○○同居，而
    與被害人甲○○、戊○○毗鄰而居之智識程度及生活狀況（
    詳本院卷第99頁），竟僅因一顆小石頭而起糾紛，並以角材
    傷害甲○○、戊○○，致其二人受有傷害，及其本身亦因本
    案而受有傷害，暨被告犯罪後否認犯行，且未能賠償甲○○
    、戊○○之損害等一切情狀，量處如主文所示之刑，並諭知
    易科罰金之折算標準。至扣案之角材1支，被告陳稱係告訴
    人家中裝潢後留下等語（詳本院卷第97頁），則既非被告所
    有之，爰不為沒收之諭知。
據上論斷，應依刑事訴訟法第299條第1項前段，刑法第277條第1
項、第55條、第41條第1項前段，刑法施行法第1條之1第1項、第
2項前段，判決如主文。
本案經檢察官郭欣怡到庭執行職務。
中    華    民    國    98    年    9     月    16    日
                  刑事第二庭法  官  張育彰
以上正本證明與原本無異
如不服本判決應於收受本判決後10日內向本院提出上訴書狀，並
應敘述具體理由。若未敘述理由者，應於上訴期間屆滿後20日內
向本院補提理由書狀 (均須按他造當事人之人數附繕本)。
                            書記官  陳靜宜
中    華    民    國    98    年    9     月    16    日
附錄本案論罪科刑法條：
中華民國刑法第277條第1項
傷害人之身體或健康者，處3年以下有期徒刑、拘役或1千元以下
罰金。


司法院資訊處製作；財團法人民間司法改革基金會備份。
